【裁判字號】    99,訴,1080
【裁判日期】    990908
【裁判案由】    毒品危害防制條例
【裁判全文】
臺灣板橋地方法院刑事判決              99年度訴字第1080號
公  訴  人  臺灣板橋地方法院檢察署檢察官
被      告  甲○○
上列被告因違反毒品危害防制條例案件，經檢察官提起公訴（99
年度毒偵字第2677號），本院判決如下：
    主  文
甲○○施用第一級毒品，累犯，處有期徒刑玖月，扣案之安非他
命吸食器壹組、玻璃球貳個、吸管支、分裝袋伍佰柒拾只均沒
收；又施用第一級毒品，累犯，處有期徒刑捌月，扣案之毒品海
洛因驗餘淨重零點陸捌捌公克、伍只殘渣袋內之毒品海洛因殘渣
（量微無法秤重）均沒收銷燬，盛裝上開毒品海洛因之包裝袋壹
只、殘渣袋伍只、上開吸管支、分裝袋伍佰柒拾只均沒收。應
執行有期徒刑壹年月，扣案之毒品海洛因驗餘淨重零點陸捌捌
公克、伍只殘渣袋內之毒品海洛因殘渣（量微無法秤重）均沒收
銷燬，安非他命吸食器壹組、玻璃球貳個、盛裝上開毒品海洛因
之包裝袋壹只、殘渣袋伍只、吸管支、分裝袋伍佰柒拾只均沒
收。
    事  實
一、甲○○前曾於民國88年間因施用毒品案件，經檢察官聲請本
    院裁定送觀察、勒戒及強制戒治後，於89年10月31日停止戒
    治付保護管束，至89年11月16日期滿執行完畢，並經臺灣板
    橋地方法院檢察署檢察官以90年度戒毒偵字第337 號不起訴
    處分確定在案；其後復於90年間因再犯施用毒品案件，經檢
    察官聲請本院裁定送強制戒治，於91年7 月17日執行完畢（
    接續執行另案徒刑至95年4 月7 日假釋出監），並經檢察官
    起訴，由本院以90年度訴字第1571號判決，各判處有期徒刑
    十月、七月，應執行有期徒刑一年三月確定（與另案所犯轉
    讓毒品、持有毒品等案件，各判處之徒刑一年六月、一年六
    月、十月、四月，原經分別更定應執行刑為一年八月、三年
    五月，執行至95年4 月7 日經假釋出監，復經撤銷假釋本應
    執行殘刑一年二月二十九日，又因於96年間經減刑後，更定
    應執行刑為十月、一年八月，於96年7 月6 日縮刑期滿執行
    完畢）；其後又因於95年12月16日起至96年1 月下旬某日止
    間再犯施用毒品案件，經臺灣桃園地方法院以96年度訴字第
    596 號判決，各判處有期徒刑一年、四月，應執行有期徒刑
    一年二月確定；嗣又因於96年8 月21日再犯施用毒品案件，
    經本院以96年度訴字第3778號判決，各判處有期徒刑一年一
    月、五月，應執行有期徒刑一年五月確定，其後復與上開徒
    刑一年、四月更定應執行刑為二年六月，執行後於98年5 月
    6 日假釋出監付保護管束，至99年1 月1 日期滿執行完畢（
    此部分於本件構成累犯）；其後又因於99年1 月31日再犯施
    用毒品案件，復經臺灣桃園地方法院以99年度審訴字第1072
    號判決，判處有期徒刑一年六月確定（現在監執行）。詎其
    猶不知悔改，復基於施用毒品之各別犯意，分別(一)於99年3
    月8 日中午某時許，在其桃園縣大園鄉果林村拔子林（起訴
    書誤載為「拔仔林路」）58之52號住處，以將毒品海洛因、
    甲基安非他命一同放入玻璃球燒烤吸食方式，同時施用第一
    級毒品海洛因、第二級毒品甲基安非他命1 次。(二)於99年3
    月9 日凌晨0 時多許，在上址住處，以將毒品海洛因摻入香
    菸內吸食方式，施用第一級毒品海洛因1 次。嗣其於99年3
    月9 日上午8 時許，在其上址住處，為警依法執行拘提及搜
    索，當場查扣得其所有供犯施用毒品海洛因使用之毒品海洛
    因1 包（驗後淨重0.69公克，驗餘淨重0.688 公克）、海洛
    因殘渣袋5 只（內含毒品海洛因殘渣，量微無法秤重）、共
    同供犯施用毒品海洛因、甲基安非他命使用之安非他命吸食
    器1 組、玻璃球2 個、吸管3 支及預備之分裝袋570 只等物
    ，並經警採尿送驗後，分別驗有鴉片類嗎啡及甲基安非他命
    等藥物陽性反應，因而查悉上情。
二、案經臺北市政府警察局中山分局移送臺灣板橋地方法院檢察
    署檢察官偵查起訴。
    理  由
一、訊據被告甲○○對於上開時地犯有施用上開各級毒品等犯罪
    事實均供認不諱，並有卷附之臺灣板橋地方法院檢察署檢察
    官核發之拘票、本院99年度聲搜字第750 號搜索票、內政部
    警政署刑事警察局搜索、扣押筆錄、扣案物品目錄表、查獲
    現場及扣案物品等照片5 張、臺北市政府警察局中山分局查
    獲毒品初步鑑驗報告單、交通部民用航空局航空醫務中心99
    年4 月7 日航藥鑑字第0992284 號、99年5 月25日航藥鑑字
    第09 93394號等毒品鑑定書、臺北市政府警察局偵辦毒品案
    件尿液檢體委驗單、臺灣尖端先進生技醫藥股份有限公司出
    具之濫用藥物檢驗報告、臺灣高等法院被告前案紀錄表等可
    稽、暨扣案之被告所有供犯施用毒品海洛因使用之毒品海洛
    因1 包（驗後淨重0.69公克，驗餘淨重0.688 公克）、海洛
    因殘渣袋5 只（內含毒品海洛因殘渣，量微無法秤重）、共
    同供犯施用毒品海洛因、甲基安非他命使用之安非他命吸食
    器1 組、玻璃球2 個、吸管3 支及預備之分裝袋570 只等物
    可證。本件事證已臻明確，被告上開各次施用毒品犯行均堪
    認定，應予依法論科。
二、按施用第一、二級毒品為犯罪行為，毒品危害防制條例第10
    條定有處罰明文。故施用第一、二級毒品者，依前揭規定本
    應科以刑罰。惟基於刑事政策，對合於一定條件之施用者，
    則依同條例第20條、第23條之規定，施以觀察、勒戒及強制
    戒治之保安處分。又毒品危害防制條例於92年7 月9 日修正
    公布，自93年1 月9 日施行，其中第20條、第23條將施用毒
    品之刑事處遇程序，區分為「初犯」及「五年內再犯」、「
    五年後再犯」。依其立法理由之說明：「初犯」，經觀察、
    勒戒或強制戒治後，應為不起訴處分或不付審理之裁定；經
    觀察、勒戒或強制戒治執行完畢釋放後，「五年內再犯」者
    ，因其再犯率甚高，原實施之觀察、勒戒及強制戒治既已無
    法收其實效，爰依法追訴或裁定交付審理。至於經觀察、勒
    戒或強制戒治執行完畢釋放後，「五年後再犯」者，前所實
    施之觀察、勒戒或強制戒治已足以遮斷其施用毒品之毒癮，
    為期自新及協助其斷除毒癮，仍適用「初犯」規定，先經觀
    察、勒戒或強制戒治之程序。從而依修正後之規定，僅限於
    「初犯」及「五年後再犯」二種情形，始應先經觀察、勒戒
    或強制戒治程序。倘被告於五年內已再犯，經依法追訴處罰
    ，縱其第三次（或第三次以上）再度施用毒品之時間，在初
    犯經觀察、勒戒或強制戒治執行完畢釋放五年以後，已不合
    於「五年後再犯」之規定，且因已於「五年內再犯」，顯見
    其再犯率甚高，原實施觀察、勒戒或強制戒治，已無法收其
    實效，即應依該條例第十條處罰。至於第三次（或第三次以
    上）施用毒品之時間，是否宜有期間限制？以多久為適宜？
    則分屬刑事政策、專門醫學之範圍，非審判機關所能決定，
    有待循立法途徑解決（參見最高法院97年度第5 次刑事庭會
    議決議意旨）。是核本件被告甲○○上開所為，犯罪事實(一)
    部分，係一行為同時犯毒品危害防制條例第10條第1 項之施
    用第一級毒品、同條第2 項之施用第二級毒品等罪，為想像
    競合犯，應從一重之施用第一級毒品罪處斷，公訴意旨就此
    部分被告所犯，雖漏未敘及施用第一級毒品海洛因部分之犯
    行，惟此部分與其被訴施用第二級毒品甲基安非他命部分，
    有上述想像競合犯之裁判上一罪關係，為起訴效力所及，本
    院應併予論究；犯罪事實(二)部分，則係犯毒品危害防制條例
    第10條第1 項之施用第一級毒品罪。其上開各次施用毒品前
    之持有毒品行為，應為其後施用行為所吸收，均不另論罪。
    又其上開所犯施用第一級毒品二罪之行為，係於不同時間所
    犯之各別行為，應予分論併罰。又被告前曾於96、97年間因
    犯施用毒品等案件，先後經臺灣桃園地方法院以96年度訴字
    第596 號、本院以96年度訴字第3778號等判決，各判處有期
    徒刑一年、四月、一年一月、五月確定，其後並經更定應執
    行刑為二年六月，執行後於98年5 月6 日假釋出監，至99年
    1 月1 日縮刑期滿執行完畢，有臺灣高等法院被告前案紀錄
    表在卷可稽，被告前受有期徒刑執行完畢後，於五年以內故
    意再犯本件有期徒刑以上之各罪，均為累犯，應依刑法第47
    條第1 項規定，各加重其刑。爰審酌被告之素行、各罪再犯
    施用毒品情節、所生危害及犯罪後坦承之態度等一切情狀，
    各量處如主文所示之刑，並定其應執行之刑。扣案之毒品海
    洛因驗餘淨重0.688 公克、5 只海洛因殘渣袋內之毒品海洛
    因殘渣（量微無法秤重），均係查獲之毒品，依法不問屬於
    犯人與否，均應按其所犯宣告沒收銷燬；又盛裝上開毒品海
    洛因之包裝袋1 只、殘渣袋5 只、安非他命吸食器1 組、玻
    璃球2 個、吸管3 支、分裝袋570 只等物，則分別係被告所
    有供犯施用毒品海洛因或共同供犯施用毒品海洛因、甲基安
    非他命等犯罪所用或預備之物，另依刑法第38條第1 項第2
    款規定，按其所犯併予宣告沒收。至本件另扣案之注射針筒
    11支、吸毒束帶1 條等物，業據被告於本院審理時陳稱上開
    等扣案物均係其友人所有，並非其所有供本件施用毒品所用
    或預備之物等語明確（見本院99年8 月25日審判筆錄3 頁）
    ，復查無實據可資證明上開扣案物品，係被告供犯本件施用
    毒品所用或預備之物，爰不併予宣告沒收，附此敘明。
據上論斷，應依刑事訴訟法第299 條第1 項前段，毒品危害防制
條例第10條第1 項、第2 項、第18條第1 項前段、第23條第2 項
，刑法第11條前段、第47條第1 項、第55條、第38條第1 項第2
款、第51條第5 款，判決如主文。
本案經檢察官李超偉到庭執行職務
中    華    民    國    99    年    9     月    8     日
                刑事第二庭  審判長法  官  樊季康
                                  法  官  陳正偉
                                  法  官  彭全曄
以上正本證明與原本無異。
如不服本判決應於收受送達後十日內向本院提出上訴書狀，並應
敘述具體理由；其未敘述上訴理由者，應於上訴期間屆滿後二十
日內向本院補提理由書（均須按他造當事人之人數附繕本）「切
勿逕送上級法院」。
                                  書記官  莊川億
中    華    民    國    99    年    9     月    10    日
附錄本案論罪科刑法條全文：
毒品危害防制條例第10條
施用第一級毒品者，處 6 月以上 5 年以下有期徒刑。
施用第二級毒品者，處 3 年以下有期徒刑。

司法院資訊處製作；財團法人民間司法改革基金會備份。
